【裁判字號】    98,上易,792
【裁判日期】    981027
【裁判案由】    侵權行為損害賠償
【裁判全文】
臺灣高等法院民事判決                 98年度上易字第792號
上  訴  人  丙○○
被上訴人    乙○○
                        1號
訴訟代理人  甲○○○
上列當事人間侵權行為損害賠償事件，上訴人對於中華民國98年
6月30日臺灣臺北地方法院96年度訴字第9741 號第一審判決提起
上訴，本院於98年10月13日言詞辯論終結，判決如下：
    主  文
上訴駁回。
第二審訴訟費用由上訴人負擔。
    事實及理由
一、上訴人提起刑事附帶民事訴訟主張：被上訴人、原審共同被
    告羅世祥（已於原審訴訟外和解，經撤回起訴）二人，於民
    國95年8月18日凌晨3時許，在臺北市中山區○○○路○段3號
    錢櫃ＫＴＶ門口處，共同毆打上訴人（下稱系爭事故），致
    上訴人受有臉部開放性傷口、右眼瞼瘀傷、右眼底框骨骨折
    合併複視等傷害。被上訴人對於上訴人因此所受損害，自應
    負擔民事侵權行為損害賠償責任。本件上訴人所受損害，包
    括(一)減損勞動能力部分：上訴人因受有右眼底框骨骨折之傷
    害而發生複視情形，減損百分之23.07勞動能力，算至60 歲
    退休為止，尚有31.5年之勞動期間，依每月薪資新台幣（下
    同）52,165元計算，可主張減損勞動能力損失2,728,192 元
    ；(二)非財產上損害50萬元。爰本於民法第184條第1項前段、
    第193條第1項、第195條第1項前段侵權行為損害賠償法律關
    係提起本訴。於原審訴之聲明：(一)被上訴人應給付上訴人3,
    328,192元本息。(二)願供擔保，請准宣告假執行。（ 原審判
    決：上訴人之訴及假執行之聲請均駁回。上訴人不服，提起
    部分上訴，即就勞動能力減損請求10萬元，慰撫金請求50萬
    元。）上訴聲明：(一)原判決關於後開第二項不利於上訴人之
    部分廢棄。(二)被上訴人應給付上訴人60萬元，及自原第一審
    起訴狀繕本送達翌日起至清償日止， 按年息百分之5計算之
    利息。
二、被上訴人則以：否認上訴人發生複視情形；縱認確有複視，
    亦否認係被上訴人毆打造成；系爭事故發生後，上訴人薪資
    並未減少，顯見勞動能力並無減損；上訴人與羅世祥於本件
    訴訟中，以30萬元達成和解，羅世祥既已依約給付上訴人，
    上訴人即不得再向被上訴人請求等語，資為抗辯。答辯聲明
    ：上訴駁回。
三、本件上訴人主張其因系爭事故受有臉部開放性傷口、右眼瞼
    瘀傷等傷害乙情，為被上訴人所不爭執，並據上訴人提出診
    斷證明書為憑，堪予認定。已徵上訴人主張此部分事實為真
    。惟被上訴人仍以前開情詞置辯，茲本件應予審酌者厥為：
    (一)上訴人主張因系爭事故受有右眼底框骨骨折之傷害，是否
    屬實？上訴人因此主張發生複視情形，致勞動能力減損，請
    求被上訴人給付10萬元，有無理由？(二)上訴人請求非財產上
    損害賠償50萬元，有無理由？(三)上訴人得向被上訴人請求之
    金額為何？上訴人已與羅世祥和解並受償之30萬元範圍，被
    上訴人是否免除責任？茲論述如下。
四、上訴人主張因系爭事故受有右眼底框骨骨折之傷害，是否屬
    實？上訴人因此主張發生複視情形，致勞動能力減損，請求
    被上訴人給付10萬元，有無理由？
  (一)經查，上訴人因系爭事故受有右眼底框骨骨折之傷害乙情，
    業據其提出馬偕紀念醫院（下稱馬偕醫院）診斷證明書為憑
    。足徵上訴人此部分主張，應非子虛。復參酌上開診斷證明
    書記載：「患者（指上訴人；下同）於民國95年8月18 日入
    急診…」等語（見原審附民字卷第5 頁），核屬系爭事故發
    生當日等情相互以觀。益徵上訴人確因系爭事故受有右眼底
    框骨骨折之傷害無訛。
  (二)又上訴人固主張因此發生複視情形，並以上開診斷證明書為
    佐，惟為被上訴人所否認。經查，上開診斷證明書雖記載上
    訴人複視等語，然原審就此部分先後二次函詢馬偕醫院，馬
    偕醫院均函覆：「雙眼複視為病患之主訴，並無確診」等語
    ，有該院97年8月15日馬院醫眼字第0970002520號、98年5月
    12日馬院醫眼字第0980001524號函覆在卷（ 見原審卷第139
    、234頁），馬偕醫院上開98年5月12日函覆另記載：「病患
    其後回門診追蹤檢查，雙眼最佳矯正視力為1.0， 雙眼眼球
    運動正常」、「病患於97年10月4日接受X光檢查，診斷為〝
    疑〞右眼眼窩舊骨折，眼窩底骨折已治癒」等語，亦徵上訴
    人上開右眼底框骨骨折之傷害已經治癒。從而，上訴人是否
    確發生複視情形，即屬可疑。此外，上訴人復未提出其他證
    據資料證明確有因因系爭事故發生複視情形之事實。則依舉
    證責任分配之法則，自應由上訴人負擔無法舉證之不利益。
    是上訴人既無法證明確有發生複視情形，則其主張勞動能力
    減損，請求被上訴人給付10萬元，即屬無據。
五、上訴人請求非財產上損害賠償50萬元，有無理由？
    上訴人主張其因系爭事故受有傷害，身心受創甚鉅，爰請求
    非財產上損害50萬元等情。本院審酌上訴人因系爭事故受有
    臉部開放性傷口、右眼瞼瘀傷、右眼底框骨骨折等傷害，上
    訴人因此於95年8月18日入急診並行縫合手術治療，95年8月
    23日再入急診治療，95年8月19日至95年8月28日門診追蹤治
    療共3次，有馬偕醫院出具之診斷證明書可稽（ 見原審附民
    字卷第5頁）， 堪認上訴人確受有精神上痛苦。而按上訴人
    係大學畢業，現在臺灣畫佳企業股份有限公司擔任副理職位
    ，每月薪資約52,165元，未婚，96 年度所得合計為711,375
    元，名下財產有投資3筆金額合計1,052,400元、2003年份中
    華廠牌汽車1部； 被上訴人係高中畢業、無業、未婚、名下
    財產有投資1筆金額1,000,000元等情，此經兩造分別陳明，
    並有稅務電子閘門財產所得調件明細表等件在卷可參，堪可
    認定。此外，參酌兩造、羅世祥三人原係朋友，上訴人與羅
    世祥因細故發生口角爭執，上訴人用頭頂挑釁羅世祥，羅世
    祥乃與被上訴人共同毆打上訴人；及上訴人所受眼窩底骨折
    已經治癒等一切情形。本院認為上訴人所受非財產上損害以
    30萬元為適當。上訴人逾此部分之主張，為無理由。
六、上訴人得向被上訴人請求之金額為何？
  (一)按數人共同不法侵害他人之權利者，連帶負損害賠償責任。
    又債權人向連帶債務人中之一人免除債務，而無消滅全部債
    務之意思表示者，除該債務人應分擔之部分外，他債務人仍
    不免其責任。因連帶債務人中之一人為清償、代物清償、提
    存、抵銷或混同而債務消滅者，他債務人亦同免其責任。民
    法第185條第1項、第276條第1項 、第274條分別定有明文。
    和解如包含債務之免除時，自有上開規定之適用（最高法院
    94年度台上字第614號裁判參照）。
  (二)查上訴人依民法第185條規定， 主張被上訴人應與羅世祥負
    連帶賠償責任，於96年4月27 日提起本件訴訟時，尚未與羅
    世祥達成和解，嗣於97年5月27 日原審審理中始與羅世祥達
    成和解，並提出部分撤回起訴狀、和解書為憑（見原審卷第
    119至120頁），觀之和解書內容，上訴人已表明其就本件之
    損害，撤回對羅世祥之起訴，並不再向羅世祥為提起任何訴
    追，但同案被告即被上訴人部分則因未和解故尚不撤回等情
    ，足見上訴人與共同侵權行為人羅世祥成立和解，固無消滅
    全部債務之意思。惟本件共同侵權行為人羅世祥已與上訴人
    達成和解並賠償30萬元，為上訴人自承在卷，堪可認定。則
    依民法第274條規定， 被上訴人自得主張扣除羅世祥之和解
    金額30萬元部分。上訴人固主張請求金額已扣除上開30萬元
    部分等語，惟查上訴人起訴請求被上訴人、羅世祥連帶賠償
    之項目、金額，核與原審最後言詞辯論時之項目、金額均相
    同，復參酌上訴人與羅世祥係於原審審理時達成和解並如數
    賠付等情以觀，堪認上訴人主張之金額，仍未扣除上開30萬
    元無訛。則上訴人此部分主張，為無可採。
七、綜上所述，上訴人本得請求被上訴人賠償之金額為30萬元，
    然被上訴人於共同侵權行為人羅世祥清償和解金額30萬元範
    圍內同免責任，則上訴人本於侵權行為法律關係，訴請被上
    訴人給付60萬元，及自起訴狀繕本送達被上訴人翌日起至清
    償日止，按週年利率5%計算之利息，為無理由，應予駁回。
    原審為上訴人敗訴之判決，並駁回其假執行之聲請，經核於
    法並無不合，上訴意旨求予廢棄改判，為無理由，應駁回其
    上訴。
八、據上論結，本件上訴為無理由，爰判決如主文。
中    華    民    國    98    年    10    月    27    日
                    民事第十七庭
                          審判長法  官  藍文祥
                                法  官  張競文
                                法  官  陳麗芬
正本係照原本作成。
不得上訴。
中    華    民    國    98    年    10    月    27    日
                                書記官  張永中


司法院資訊處製作；財團法人民間司法改革基金會備份。
